【裁判字號】    98,簡上,1007
【裁判日期】    990129
【裁判案由】    竊盜
【裁判全文】
臺灣桃園地方法院刑事判決            98年度簡上字第1007號
上  訴  人
即  被  告  丙○○
上列上訴人即被告因竊盜案件，不服本院於98年8 月31日以98年
度桃簡字第1228號所為之第一審簡易判決（聲請簡易判決處刑書
案號：97年度偵字第16008 號），提起上訴，本院管轄第二審之
合議庭改適用通常程序審理，並自為第一審判決如下：
    主  文
原判決撤銷。
丙○○均無罪。
    理  由
一、本件審理範圍之說明
    按刑事訴訟法第452 條規定，檢察官聲請簡易判決處刑案件
    ，經法院認為有同法第451 條之1 第4 項但書之情形者，應
    適用通常程序審判，即管轄第二審之地方法院合議庭受理簡
    易判決上訴案件，如認有刑事訴訟法第452 條情形，應適用
    第一審通常程序，撤銷原判決，自為第一審判決。準此，本
    案訴訟程序既已回復第一審通常訴訟程序，則本院第二審合
    議庭審理之範圍即應為檢察官聲請簡易判決處刑之犯罪事實
    ，殊不論原審簡易判決就前開事實係認定一罪或數罪關係，
    揆諸上開說明，本院自得就本件檢察官聲請簡易判決處刑意
    旨所載事實予以審究，合先敘明。
二、證據能力之說明
  (一)按被告之自白，非出於強暴、脅迫、利誘、詐欺、疲勞訊問
    、違法羈押或其他不正之方法，且與事實相符者，得為證據
    。被告陳述其自白係出於不正之方法者，應先於其他事證而
    為調查。該自白如係經檢察官提出者，法院應命檢察官就自
    白之出於自由意志，指出證明之方法。刑事訴訟法第156 條
    第1 項、第3 項分別定有明文。查被告於準備程序、審判期
    日對於檢察官所提出其警詢筆錄、偵查訊問筆錄之證據能力
    不爭執，本院亦查無明顯事證足認檢察官於製作該等筆錄時
    ，有對被告施以法所禁止之不正方法等情事，是被告審判外
    之自白陳述筆錄係出於其任意性所製作，具證據能力。
  (二)次按被告以外之人於審判外之言詞或書面陳述，除法律有規
    定者外，不得作為證據。被告以外之人於審判外之陳述，雖
    不符前4 條（指刑事訴訟法第159 條之1 至第159 條之4 ）
    之規定，而經當事人於審判程序同意作為證據，法院審酌該
    言詞陳述或書面陳述作成時之情況，認為適當者，亦得為證
    據。刑事訴訟法第159 條第1 項、第159 條之5 第1 項，分
    別定有明文。查被告於審判程序中，對於被告以外之人證人
    即告訴人乙○○、證人甲○○、覃玲、黃盛勤等人於審判外
    之書面陳述筆錄，及其他文書證據，均不爭執證據能力，檢
    察官對此等證據之證據能力亦不爭執，其等偵查中之筆錄係
    證明犯罪事實存否所必要之證據，而足見審判外筆錄及文書
    具相當之可信性，依前述「同意性」之傳聞法則例外規定，
    被告以外之人於審判外之陳述均具證據能力。又贓物領據、
    現場照片，均與本案事實具有自然關聯性，復屬書證性質，
    且查無事證足認有違背法定程序或經偽造、變造所取得之情
    事，而被告對此部分之證據能力亦不爭執，是堪認有證據能
    力，附此敘明。
三、聲請簡易判決處刑意旨略以：被告丙○○意圖為自己不法之
    所有，分別於民國97年6 月27日下午5 時許及同年7 月5 日
    下午5 時許，前往桃園縣八德市○○路52號乙○○之住處，
    徒手竊取屋內之木製裝飾、雕像、快鍋及電鍋各1 個得逞，
    嗣丙○○將前開物品搬至其位於桃園縣八德市○○路80號住
    處之際，為甲○○發現並通知乙○○報警處理。因認被告涉
    犯刑法第320 條第1 項之竊盜罪嫌等語。
四、按犯罪事實應依證據認定之，無證據不得認定其犯罪事實；
    又不能證明被告犯罪者，應諭知無罪之判決，刑事訴訟法第
    154 條第2 項、第301 條第1 項分別定有明文。次按認定不
    利於被告之事實，須依積極證據，苟積極證據不足為不利於
    被告事實之認定時，即應為有利於被告之認定，更不必有何
    有利之證據；又認定犯罪事實所憑之證據，雖不以直接證據
    為限，然必須該證據對於待證事實確能供證明之資料，始堪
    採取；再犯罪事實之認定，應憑真實之證據，倘證據是否真
    實尚欠明顯，自難以擬制推測之方法，為其判斷之基礎，最
    高法院30年上字第816 號、22年上字第3632號、53年台上字
    第656 號分別著有判例可資參照。再以告訴人之陳述如無瑕
    疵，且就其他方面調查又與事實相符，固足採為科刑之基礎
    ，倘其陳述尚有瑕疵，則在未究明前，自不得遽採為論罪科
    刑之根據；而所謂無瑕疵，係指被害人所為不利被告之陳述
    ，與社會上之一般生活經驗或卷附其他客觀事證並無矛盾而
    言，至所謂就其他方面調查認與事實相符，非僅以所援用之
    旁證足以證明被害結果為已足，尤須綜合一切積極佐證，除
    認定被告確為加害人之外，在推理上無從另為其他合理原因
    之假設而言（最高法院92年度台上字第5580號判決意旨參照
    ）。再按刑法第320 條第1 項竊盜罪之成立，除須有竊取他
    人財物之行為外，尚以行為人有為自己或第三人不法所有意
    圖之主觀違法要件，始足當之。又刑法上之竊盜罪，須意圖
    為自己或第三人不法之所有，而取他人所有物，為其成立要
    件。若行為人誤信該物為自己所有，而取得之，即欠缺意思
    要件，縱其結果不免有民事上之侵權責任，要難認為構成刑
    法上之竊盜罪（最高法院23年上字第1892號判例參照）。經
    核公訴意旨認被告涉有前揭罪嫌，係以被告於警詢、偵查中
    之供述、證人即告訴人乙○○及證人甲○○等人於警詢、偵
    查中之供述、照片等資為其論據。
五、訊據被告丙○○固不否認確將桃園縣八德市○○路52號住處
    內之木製裝飾、雕像、快鍋及電鍋各乙只取走之事實，惟堅
    詞否認有何竊盜犯行。辯稱：伊以50萬元購買乙○○所有桃
    園縣八德市○○路52號房屋（下稱系爭房屋），另以4 萬元
    購買屋內所有家具及家電。伊與乙○○於97年6 月初簽訂契
    約，買賣標的為系爭房屋，立約時給付一半價金，其餘價金
    在同年7 月底給付完畢，並由伊負擔契稅，交屋時間為同年
    8 月底，當時甲○○並未居住該處，故先將鑰匙交由伊使用
    並自由進出及裝修房屋。乙○○因居無定所，陸續售予伊零
    星物品，又因無處擺放家具，原要求伊騰空屋內一處供其擺
    置家具，伊未應允，乙○○遂將全部家具以4 萬元售予伊，
    包括洗衣機1 台、電視機2 台、冰箱1 台、沙發1 組及桌椅
    等物，其中魚缸、衣櫥、相機另折算現金，音響亦另以3,00
    0 元購買，此部分在前述54萬以外，且係口頭約定，未簽訂
    書面契約，甲○○可能不知上情。故伊認為乙○○出售之家
    具包含裝飾品傢飾即本件之雕像及廚房內之電鍋、快鍋、烘
    碗機。甲○○後來借住於伊家中，伊罵甲○○好吃懶做，白
    吃白喝，又未盡照護幼兒之義務，其惱羞成怒，始行指控伊
    竊盜等語。
六、經查：
  (一)按行為非出於故意或過失者，不罰。過失行為之處罰，以有
    特別規定者，為限。刑法第12條定有明文。刑法關於犯罪之
    處罰，係以處罰故意犯為原則，過失犯之處罰則須以法律有
    特別明文規定者為限。再者，刑法關於犯罪之故意，係採希
    望主義，不但直接故意，須犯人對於構成犯罪之事實具備明
    知及有意使其發生之兩個要件，即間接故意，亦須犯人對於
    構成犯罪之事實預見其發生，且其發生不違背犯人本意始成
    立，若對於構成犯罪之事實，雖預見其能發生，而在犯人主
    觀上確信其不致發生者，仍應以過失論（最高法院22年上字
    第4229號判例意旨參照）。查被告於97年6 月間向證人即告
    訴人乙○○購買系爭房屋，約定價金為50萬元，並於97年8
    月7 日交屋等情，此為證人乙○○所不否認（參偵查卷第14
    頁），並有土地房屋買賣契約書乙只在卷可稽（參偵查卷第
    28 頁 至第31頁），此部分事實堪信為真。
  (二)證人甲○○固於警詢中證稱：其於97年6 月27日下午約5時
    許，發現被告竊取電子鍋及快鍋，當時其有制止，且契約未
    完成，之後於97年7 月5 日又發現木製裝飾品及全家福雕像
    放置於桃園縣八德市○○路80號屋內電視上，即將此事告知
    證人乙○○云云（參偵查卷17頁）。苟證人甲○○確於97年
    6 月27日即已知悉被告自系爭屋內竊取電子鍋等物，而被告
    與證人乙○○就系爭房屋之買賣契約尚未完成，何以未立即
    報警處理，並告知證人乙○○立即處置，避免於買賣過程中
    遭受損害，竟任由被告再行於97年7 月5 日前去行竊？此舉
    實有異於常情。而證人甲○○對於居住於被告家中乙節並不
    否認（參偵查卷第44頁），是以被告前揭證人甲○○經其斥
    責後，惱羞成怒始誣指被告竊盜犯行所辯，尚非無稽。另證
    人乙○○在警詢中稱：渠在97年7 月7 日下午9 時40分許，
    前往被告桃園縣八德市○○路80號住處，發現渠所有之木製
    裝飾品、電子鍋、快鍋及全家福雕像遭被告竊取，其有同意
    被告拿取音箱、相機、魚缸及衣櫥等情；復於偵查中證稱：
    同意被告至渠家中搬音箱，系爭房屋之買賣契約於97年6 月
    間即簽約，給付頭期款時約定由被告搬家具，且被告係於頭
    期款給付後始取得鑰匙並搬家具等語（參偵查卷第13頁至第
    14頁、第44頁至第45頁）。則證人乙○○亦不否認於出賣系
    爭房屋時，併同家具售予被告而同意被告搬遷家具一情，是
    以其既已同意被告拿取系爭房屋中價值較高之音箱、相機、
    魚缸及衣櫥等物，則被告主觀上認知價值平凡之木製裝飾、
    雕像、快鍋及電鍋等物亦同屬家具買賣契約之標的，尚屬合
    理可信之懷疑。且被告又於系爭房屋及家具買賣契約成立並
    給付頭期款後，始行前往系爭房屋搬運家具，足認被告於主
    觀上自認其所搬運者係基於買賣契約所取得之物品，自有處
    分之正當權源，而無不法所有意圖至明。另就竊盜罪，尚須
    具備「他人之動產」之行為客體認識要件，自難認被告於上
    開時間分別搬運木製裝飾、雕像、快鍋及電鍋等物時，有「
    他人之動產」之認識。足證被告前開辯稱證人乙○○出售之
    家具包含木製裝飾、雕像及廚房內之電鍋、快鍋等物，尚非
    無據。況且，縱被告與證人乙○○就木製裝飾、雕像、快鍋
    及電鍋等物尚未達成買賣之意思合致，然被告基於證人乙○○既已同意搬運部分家具，而誤信其買賣家具之標的亦包含
    木製裝飾、雕像、快鍋及電鍋而未經同意即取走，亦僅係過
    失為之，而竊盜罪並無過失犯之處罰，是以仍難以竊盜罪相
    繩。
七、綜上所述，被告因證人乙○○售予其系爭房屋及家具等物，
    乃於給付頭期款取得鑰匙後，分別於上開時地搬走其主觀認
    知為買賣契約標的之木製裝飾、雕像、快鍋及電鍋各乙只，
    ，揆諸首開說明，被告主觀上既無意圖為自己或第三人不法
    所有之意圖，且無「他人之動產」行為客體之認識，顯與竊
    盜罪之構成要件不符，自難論以竊盜罪。此外，復查無其他
    積極證據，足以證明被告2 次所為確有竊盜犯行，因認被告
    犯罪不能證明，依法自應諭知被告均無罪之判決。
八、本件既不能證明被告犯罪，應為被告均無罪之判決。原審未
    詳予調查，驟對被告論以竊盜罪責，自有未合。上訴意旨指
    摘原判決不當，為有理由，應由本院將原判決撤銷改判為如
    主文第2 項所示。
據上論斷，應依刑事訴訟法第455 條之1 第1 項、第3 項、第45
2 條、第369 條第1 項前段、第364 條、第301 條第1 項，判決
如主文。
本案經檢察官梁光宗到庭執行職務。
中    華    民    國    99    年    1     月    29    日
              刑事第六庭  審判長法  官  錢建榮
                                法  官  黃翊哲
                                法  官  呂美玲
以上正本證明與原本無異。
如不服本判決應於收受判決後10日內向本院提出上訴書狀，並應
敘述具體理由。其未敘述上訴理由者，應於上訴期間屆滿後20日
內向本院補提理由書(均須按他造當事人之人數附繕本)「切勿逕
送上級法院」。
                                書記官  李玉華
中    華    民    國    99    年    2     月    6     日

司法院資訊處製作；財團法人民間司法改革基金會備份。
